【裁判字號】    89,訴,382
【裁判日期】    901107
【裁判案由】    詐欺等
【裁判全文】
臺灣彰化地方法院刑事判決                          八十九年度訴字第三八二號
    公  訴  人  臺灣彰化地方法院檢察署檢察官
    被      告  甲○○
    被      告  己○○
右列被告因偽造文書等案件，經檢察官提起公訴（八十九年度偵字第二九五三號）及
移送併案（八十九年度偵字第三三六二號；臺灣臺北地方法院檢察署八十九年度偵字
第九一八九號），本院判決如左：
    主  文
甲○○共同連續行使偽造私文書，足以生損害於他人，累犯，處有期徒刑壹年陸月。
扣案之鍍金項陸條及鍍金鍊子玖條均沒收。、
己○○平共同連續行使偽造私文書，足以生損害於他人，處有期徒刑壹年貳月。緩刑
伍年。
如附表編號十三號至十五號所示當票上偽造之「林宏州」「蔡淑玲」之署押均沒收。
    事  實
一、甲○○曾因違反麻醉藥品管理條例案件，經台灣板橋地方法院判決有期徒刑六月
    確定，於民國八十四年一月二十六日執行完畢。其仍不知警惕，因其子染病，屢
    住醫院治療，需錢不貲，竟與其妻己○○二人基於概括之犯意；或另夥同蘇國興
    、李昆憲，連續於附表所示時、地，或持甲○○、己○○共同基於意圖自已不法
    之所有，於八十八年至八十九年二月間某日，在台北縣新莊市所拾獲，而予以侵
    占之林宏州、蔡淑玲、廖文榆之身分證；或持蘇國興所交付以換貼己○○照片所
    變造之黃燕玲之身分證，以附表所示之方法，詐欺丁○○等人之財物（詳細如附
    表所示），其中附表編號十二至十五之犯罪行為中，甲○○、己○○夫婦更基於
    犯意之聯絡，在當票上偽造林宏州、蔡淑玲署押，並行使之，足生損害於林宏州
    、蔡淑玲二人。嗣於同年三月十五日下午五時許，在彰化縣彰化市○○路○段一
    一三號「福祥當鋪」，以相同手法向陳俊安詐騙時（即編號十八號所示），為警
    當場查獲，並循線於同年月十六日上午十一時十分許，在彰化縣彰化市○○路二
    五七號查獲己○○，而扣得甲○○所有之鍍金項鍊六條、鍍金鍊子九條。
二、案經彰化縣警察局彰化分局報請臺灣彰化地方法院檢察署檢察官偵查起訴。
    理  由
一、右揭犯罪事實，業據被告甲○○、己○○於偵審中，供承不諱，非但互核一致，
    且與被害人唐海龍、丁○○、庚○○、戊○○、丙○○、乙○○、張培勇、林盟
    洲、陳俊安、許春匹、林宏州及蔡淑玲指述情節相符，且有贓物認領保管單二紙
    、當票六紙附卷可稽，復有扣案之鍍金項鍊六條、鍍金鍊子九條在卷可資佐證，
    顯見被告二人之自白與事實相符，堪以採信。本件事證明確，被告二人之犯行，
    洵堪認定。
二、核被告二人拾獲他人身分證而予以侵占之行為，係均犯刑法第三百三十七條之侵
    占遺失物罪；冒他人名義偽簽署押於當票，並持以行使該當票之行為，係均犯刑
    法第第二百十六條、第二百十條行使偽造私文書，被告二人各於當票上偽造署押
    之行為係偽造私文書之部分行為，而其偽造後持以行使，偽造之低度行為為行使
    之高度行為所吸收，均不另論罪；行使持蘇國興所交付以換貼己○○照片所變造
    之黃燕玲之身分證之行為，係各犯刑法第二百十六條、第二百十二條之行使變造
    特種文書罪；以鍍金假金飾向典舖詐典得現金之行為，係各犯刑法第三百三十九
    條第一項之詐欺取財罪；而以前該方法詐騙但未取財物之行為，係各犯刑法三百
    三十九條第三項、第一項之詐欺取財未遂罪。前開犯罪事實中，原起訴書所漏列
    部分，與已起訴部分，有裁判上一罪之關係，本院自得併予審理，附此說明。被
    告甲○○、己○○二人與蘇國興、李昆憲間，就附表編號一至十八號所示犯罪行
    為，各就其參與之犯行部分，有犯意聯絡與行為分擔，為共同正犯。被告二人所
    犯多次侵占遺失物；多次行使偽造私文書；多次詐欺取財（含既遂、未遂），均
    時間緊接，犯罪構成要件相同，顯係基於概括犯意為之，俱為連續犯，各依法以
    一罪（其中詐欺取財既遂、未遂部分，從詐欺取財既遂論）並加重其刑。被告二
    人所犯上開侵占遺失物、行使偽造私文書、詐欺取財、（含既遂、未遂）、行使
    變造特種文書罪，有方法結果關係，依牽連犯之規定，從一重之行使偽造私文書
    罪論處。被告甲○○曾因違反麻醉藥品管理條例案件，經台灣板橋地方法院判決
    有期徒刑六月確定，於八十四年一月二十六日執行完畢，業據被告供明復有台灣
    彰化地方法院檢察署刑案資料查註紀錄表附卷足按，五年以內再犯本案有期徒刑
    以上之罪，係屬累犯，依法應加重其刑（其中關於連續犯部分，應遞予加重其刑
    ）。爰審酌被告二人之素行、犯罪目的、手段、方法、所生之危害及犯罪後之態
    度等一切情狀，量處如主文所示之刑。查被告己○○非但前未曾受有期徒刑以上
    刑之宣告，此有臺灣彰化地方法院檢察署刑案資料查註紀錄表一紙在卷可稽，且
    其子患有唐氏症等疾，有國立臺灣大學醫學院附設醫院所具之診斷書可憑，若其
    入獄監禁，則其子將乏照料，況其經此教訓，應知警惕而無再犯之虞，所宣告之
    刑，認以暫不執行為適當，併予宣告緩刑五年，以勵自新。另如附表編號十三號
    至十五號所示當票上偽造之「林宏州」「蔡淑玲」之署押，依刑法第二百十九條
    宣告沒收；扣案之鍍金項鍊六條、鍍金鍊子九條，為被告甲○○所有供本件犯罪
    所用之物，業據被告甲○○供承在卷，併依法予以宣告沒收。
據上論斷，應依刑事訴訟法第二百九十九條第一項前段，刑法第二十八條、第五十六
條、第二百十六條、二百十條、第二百十二條、第二百十九條、第三百三十七條、第
三百三十九條第一項、第三項、第一項、第四十七條、第五十五條、第七十四條第一
款、第三十八條第一項第二款，罰金罰鍰提高標準條例第一條前段，判決如主文。
本案經檢察官黃鼎鈞到庭執行職務。
中      華      民      國      九十    年      十一    月       七     日
                                  臺灣彰化地方法院刑事第一庭
                                      法      官  洪  志  賢
右正本證明與原本無異。
如不服本判決，應於判決送達後十日內，向本院提出上訴狀（須附繕本）。
告訴人或被害人對於判決如有不服具備理由請求檢察官上訴者，其上訴期間之計算係
以檢察官收受判決正本之日期為準。
                                      法院書記官  洪  年  慶
中      華      民      國      九十    年      十一    月      十五    日
刑法第二百十條
偽造、變造私文書，足以生損害於公眾或他人者，處五年以下有期徒刑。
刑法第二百十二條
偽造、變造護照、旅券、免許證、特許證及關於品行、能力、服務或其他相類之證書
、介紹書，足以生損害於公眾或他人者，處一年以下有期徒刑，拘役或三百元以下罰
金。
刑法第二百十六條
行使第二百十條至第二百十五條之文書者，依偽造、變造文書或登載不實事項或使登
載不實事項之規定處斷。
刑法第二百十九條
偽造之印章、印文或署押，不問屬於犯人與否，沒收之。
刑法第三百三十七條
意圖為自己或第三人不法之所有，而侵占遺失物、漂流物或其他離本人所持有之物者
，處五百元以下罰金。
刑法第三百三十九條
意圖為自己或第三人不法之所有，以詐術使人將本人或第三人之物交付者，處五年以
下有期徒刑、拘役或科或併科一千元以下罰金。
以前項方法得財產上不法之利益或使第三人得之者亦同。
前二項之未遂犯罰之。


司法院資訊處製作；財團法人民間司法改革基金會備份。
